【裁判字號】    94,親,128
【裁判日期】    950310
【裁判案由】    否認子女
【裁判全文】
臺灣板橋地方法院民事判決  94年度親字第128號
原      告  己○○即陳為泉之.
            戊○○即陳為泉之.
            乙○○即陳為泉之.
上三人共同
訴訟代理人  紀復儀律師
被      告  甲○○
            丁○○
兼上二人之
法定代理人  丙○○
上列當事人間請求否認子女事件，本院於95年2 月23日言詞辯論
終結，判決如下：
    主      文
確認被告甲○○、丁○○非陳為泉與被告丙○○所生之婚生子女。
訴訟費用由被告負擔。
    事實及理由
一、程序方面：
（一）按民事訴訟法第168 條、第175 條第1 項、第178 條及第
      590 條第3 項分別規定：「當事人死亡者，訴訟程序在有
      繼承人、遺產管理人或其他依法應續行訴訟之人承受其訴
      訟以前當然停止」、「第168 條至第172 條及前條所定之
      承受訴訟人，於得為承受訴訟時，應即為承受之聲明」、
      「當事人不聲明承受訴訟時，法院亦得依職權，以裁定命
      其續行訴訟程序。夫妻之一方於提起否認子女之訴後死亡
      者，繼承權被侵害之人得承受其訴訟」。
（二）本件原告陳為泉於訴訟程序期間即民國94年1 月6 日死亡
      ，業據原告之訴訟代理律師陳述明確，並有死亡證明書、
      除戶資料附卷可憑。又原告陳為泉死亡後，原告之子女己○○、戊○○、乙○○三人為繼承權受侵害之人，此有戶
      籍謄本在卷可稽。上開繼承人未為承受訴訟之聲明，業經
      本院另以裁定命承受訴訟，並續行訴訟，合予敘明。
二、實體方面：
（一）原告主張：原告己○○、戊○○、乙○○三人之被繼承人
      陳為泉，與被告丙○○於民國78年12月25日結婚，婚姻關
      係中共同育有己○○（女，79年11月11日出生）、戊○○
      （女，82年2 月23日出生）、乙○○（男，87年4 月27日
      出生）。但被告自88年1 月30日離家出走後，迄今未歸，
      其與被繼承人陳為泉早已分居多年，詎被告丙○○於88年
      11月10日產下被告丁○○，又於91年9 月21日產下被告甲○○。足認被告丁○○與被告甲○○並非被告丙○○自原
      告受胎所生。原告之被繼承人陳為泉係於93年8 月間辦理
      低收入戶證明時去申請戶籍謄本，赫然發現被告在外與人
      生下被告甲○○、被告丁○○，爰依法提起本件否認子女
      訴訟等語。並聲明：如主文所示。
（二）被告陳稱：被告甲○○、被告丁○○確實不是被告丙○○
      與原告被繼承人陳為泉所生，被告甲○○、被告丁○○之
      實際生父為訴外人毛登科等語。並聲明：同意原告請求。
三、原告主張之事實，業據原告提出戶籍謄本乙份為證，且為被
    告所承認。又本院依職權囑託法務部調查局鑑定訴外人毛登
    科與與被告甲○○、丁○○之親子血緣關係，經法務部調查
    局依人類遺傳因子DNA STR 式型別鑑定法、人類遺傳因子
    DNA Y STR 式型別鑑定法以及累積親子關係指數CPI 值驗算
    法之鑑定結果，認定被告甲○○、被告丁○○之各項DNA 型
    別與訴外人毛登科之各項相對應型別均無矛盾，因此認為毛
    登科極可能為被告甲○○、丁○○之生父（機率99.99 ﹪以
    上），此有法務部調查局之親子鑑定通知書一件在卷可證。
    是以，原告之主張，堪信為真實。
四、按妻之受胎，係在婚姻關係存續中者，推定其所生子女為婚
    生子女。前項推定，如夫妻之一方能證明妻非自夫受始者，
    得提起否認之訴。但應於知悉子女出生之日起，一年內為之
    ，民法第1063條定有明文。經查，本件被告丁○○、甲○○
    之生母即被告丙○○於88年11月10日及91年9 月21日產下被
    告丁○○及甲○○之時，依法雖應推定為原告之被繼承人陳
    為泉之婚生子女，然依前開鑑定結果，被告丁○○及被告甲○○實非生母即被告丙○○自陳為泉受胎所生。從而，原告
    提起本件否認子女之訴，於法洵屬有據，應予准許。
五、據上論結，本件原告之訴為有理由，依民事訴訟法第78條，
    判決如主文。
中    華    民    國    95    年    3     月    10    日
                  家事法庭        法  官  黃惠瑛
以上正本證明與原本無異。
如對本判決不服，應於判決送達後20日內向本院提出上訴狀。
中    華    民    國    95    年    3     月    10    日
                                  書記官  林月蓉


司法院資訊處製作；財團法人民間司法改革基金會備份。
